【裁判字號】    88,訴,257
【裁判日期】    890128
【裁判案由】    違反槍砲彈藥刀械管制條例等
【裁判全文】
臺灣宜蘭地方法院刑事判決                          八十八年度訴字第二五七號
    公  訴  人  臺灣宜蘭地方法院檢察署檢察官
    被      告  甲○○
    選任辯護人  林志嵩
右列被告因違反槍砲彈藥刀械管制條例案件，經檢察官提起公訴 (八十八年度偵字第
一一０二號)，本院判決如左：
    主  文
甲○○未經許可，持有手槍，處有期徒刑陸年，併科罰金新臺幣壹拾萬元，罰金如易
服勞役，以新臺幣玖佰元即銀元參佰元折算壹日。扣案之奧地利ＧＬＯＣＫ廠製二七
型口徑０‧四０吋半自動手槍壹枝（管制編號0000000000）、彈匣壹個、子彈肆顆均
沒收。
被訴傷害部分，公訴不受理。
    事  實
一、甲○○曾於民國八十三年間，因違反槍砲彈藥刀械管制條例案件經臺灣高等法院
    判處有期徒刑一年二月、緩刑四年確定，甫於八十七年七月二十五日緩刑期滿，
    猶不知警惕。復於八十七年四、五月間，在宜蘭縣羅東鎮○○街八號住處，向其
    友人張慈仰（已死亡）取得奧地利ＧＬＯＣＫ廠製二七型口徑０‧四０吋半自動
    手槍一枝（管制編號0000000000）、彈匣一個及子彈六顆等物，而未經許可持有
    之；旋於八十八年三月五日凌晨三時許，在宜蘭縣蘇澳鎮○○街四十八號前，因
    懷疑遭乙○○設局詐賭，竟與乙○○發生衝突後，取出隨身攜帶之前述半自動手
    槍及子彈，朝乙○○射擊二槍，而打傷乙○○右手臂（偵查中已撤回告訴）；嗣
    因乙○○迅及逃離報警，其乃在同日晚間十時許，攜帶前揭制式手槍一枝、彈匣
    一個及子彈四顆等物向警投案，旋並經警在槍擊現場扣得彈殼二個。
二、案經宜蘭縣警察局蘇澳分局報請臺灣宜蘭地方法院檢察署檢察官偵查起辦。
    理  由
一、右揭事實，業據被告甲○○迭於警、偵訊及本院審理時坦承不諱，而其持槍打傷
    乙○○部分，核與告訴人乙○○指訴之情節大致相符，並有制式手槍一枝（管制
    編號0000000000）、彈匣一個、子彈四顆及彈殼二個等物扣案足佐，且上開手槍
    、子彈經送內政部警政署刑事警察局鑑驗結果，手槍認係奧地利ＧＬＯＣＫ廠製
    二七型口徑０‧四０吋半自動手槍，槍管內具六條右旋來復線，機械性能良好，
    具有殺傷力，而子彈四顆，均係制式口徑０‧四０吋半自動手槍子彈，認具殺傷
    力，另彈殼二個，經比對結果，認係均由上述槍枝所擊發等情，有該局出具之八
    十八年三月十六日刑鑑字第二二七九二號及八十八年三月二十五日刑鑑字第二五
    六六０號鑑驗通知書二紙存卷可參；事證明確，被告罪行堪以認定。
二、核被告甲○○所為，係犯有槍砲彈藥刀械管制條例第七條第四項之未經許可持有
    手槍及第十二條第四項之未經許可持有子彈等罪。其未經許可同時持有手槍及子
    彈，係屬一行為觸犯數罪名之想像競合犯關係，應依刑法第五十五條前段規定，
    從一重之未經許可持有手槍罪處斷。爰審酌被告犯罪動機、目的、手段、所生危
    害、已與被害人和解賠償被害人之損失及犯罪後之態度等一切情狀，量處如主文
    所示之刑。至扣案之制式手槍一枝（管制編號0000000000）、彈匣一個、子彈四
    顆係屬違禁物，應依法沒收之，至扣案之子彈彈殼二個，因依內政部八十六年十
    一月二十四日所公告彈藥之主要組成零件，並未列舉子彈之主要組成零件種類（
    其所公告之炸彈、爆裂物依槍砲彈藥刀械管制條例第四條第一項第二款之規定應
    不包括子彈，係有意省略，以免刑度失衡），是子彈之彈殼非屬違禁物，爰不為
    沒收之諭知。
三、至被告所犯右開槍砲彈藥刀械管制條例第七條第四項之罪名，同條例第十九條第
    一項雖規定，應於刑之執行完畢或赦免後，令入勞動場所強制工作參年，惟該條
    例第十九條第一項之規定，不問對行為人有無預防矯治其社會危險性之必要，一
    律宣付強制工作三年，限制其中不具社會危險性之受處分人之身體、自由部分，
    其所採措施與所欲達成預防矯治之目的及所需之程度，不合憲法第二十三條所定
    之比例原則。犯上開條例第十九條所定之罪，不問對行為人有無預防矯治其社會
    危險性之必要，一律宣付強制工作三年之部分，與本解釋意旨不符，應自本解釋
    公布之日起不予適用。犯該條例第十九條第一項所列舉之罪，依個案情節符合比
    例原則部分，固應適用該條例宣告保安處分；至不符合部分而應宣告保安處分者
    ，則仍由法院斟酌刑法第九十條第一項規定之要件，依職權為之，於此，自無刑
    法第二條第二項之適用，亦即仍有從新從輕原則之適用。業經司法院大法官第四
    七一號解釋在案。查本件被告所犯右開槍砲彈藥刀械管制條例第十一條第一項之
    罪名，依其犯罪情節，尚無需併予宣告保安處分，對之為預防矯治其社會危險性
    之必要，爰不依槍砲彈藥刀械管制條例第十九條第一項之規定，併予宣告強制工
    作，特予敘明。
四、至公訴意旨認被告以上開手槍擊傷乙○○手臂，另涉犯刑法第二百七十七條第一
    項之傷害罪嫌部分。按告訴乃論之罪，其告訴經撤回者，應為不受理之判決，刑
    事訴訟法第三百零三條第三款規定甚明。本件被害人乙○○告訴被告傷害部分，
    業據告訴人乙○○於偵查中具狀撤回告訴，爰依上開規定，為不受理之判決。
據上論斷，應依刑事訴訟法第二百九十九條第一項前段、第三百零三條第三款、槍砲
彈藥刀械管制條例第七條第四項、第十二條第四項，刑法第十一條前段、第五十五條
、第四十二條第二項、第三十八條第一項第一款，現行法規所定貨幣單位折算新臺幣
條例第二條，罰金罰鍰提高標準條例第二條，判決如主文。
本案經檢察官吳慧蘭到庭執行職務
中      華      民      國     八十九     年     一     月    二十八    日
                                        臺灣宜蘭地方法院刑事庭
                                            法  官  楊  麗  秋
右正本證明與原本無異。
如不服本判決，應於判決送達後十日內向本院提出上訴狀。（應附繕本）
                                            書記官  翁  文  琴
中      華      民      國     八十九     年     一     月    三十一    日
附錄論罪科刑法條：
槍砲彈藥刀械管制條例第七條第四項：
未經許可，持有、寄藏或意圖販賣而陳列一項所列槍砲、彈藥者，處五年以上有期徒
刑，併科新台幣一千萬元以下罰金。第十二條第四項：未經許可，持有、寄藏或意圖
販賣而陳列子彈者，處五年以下有期徒刑，併科新台幣三百萬元以下罰金。


司法院資訊處製作；財團法人民間司法改革基金會備份。
